【裁判字號】    90,上易,1235
【裁判日期】    900803
【裁判案由】    妨害自由等
【裁判全文】
臺灣高等法院高雄分院刑事判決                    九十年度上易字第一二三五號
    上  訴  人  臺灣高雄地方法院檢察署檢察官
    被      告  甲○○
右上訴人因被告妨害自由等案件，不服臺灣高雄地方法院八十九年度易字第二九七七
號，中華九十年五月二十五日第一審判決（起訴案號：臺灣高雄地方法院檢察署八十
九年度偵字第一六六八五號）提起上訴，本院判決如左：
    主  文
原判決撤銷。
甲○○連續以加害身體、生命之事，恐嚇他人致生危害於安全，累犯，處有期徒刑參
月，如易科罰金，以參佰元折算壹日。
    事  實
一、甲○○曾犯妨害自由罪，經法院判處有期徒刑六月，於民國八十八年七月二十七
    日執行完畢，仍不知悔改，其因與乙○○已離婚多年，欲尋求復合遭拒，心生不
    滿，竟基於恐嚇之概括犯意，自八十九年七月十五日起，至同（七）月二十七日
    止，每日最少一次，連續以撥電話或親自至高雄市○○區○○路二九三號乙○○
    工作場所騷擾乙○○，並恫以要開車撞死乙○○，叫乙○○之母洪林束幫忙收屍
    等語，致乙○○聞言心生畏怖危害其安全，嗣於同（七）月二十七日晚上七時十
    分許，復駕駛車號ＺＣ—二七○號之營業小客車，在上述乙○○工作場所前徘徊
    十餘次揚聲騷擾，並於同日晚上七時四十分許，駕駛該小客車，加速衝撞其同事
    及客戶停放於上址騎樓內機車，乙○○見狀畏懼不已，旋拉下鐵門報警處理，詎
    被告仍不罷休，仍連續駕車衝撞，前後共計五次之多，致六部機車遭其撞倒損壞
    （毀損部分未據告訴），嗣經警據報於同日下午八時二十分趕至，為警當場逮捕
    甲○○。
二、案經乙○○訴由高雄市政府警察局左營分局報請臺灣高雄地方法院檢察署檢察官
    偵查起訴。
    理  由
一、訊據被告甲○○固坦承有多次撥電話予告訴人乙○○及於八十九年七月二十七日
    ，開車至前述乙○○工作場所撞倒機車之事實，雖堅決否認有何恐嚇之犯行，辯
    稱：伊打電話予告訴人時口氣不佳，但沒有如告訴人所述恐嚇內容，至於八十九
    年七月二十七日是因要拿錢給兒子，當天風雨很大，所以告訴人沒有聽到，伊要
    倒車時沒有注意，才會撞倒停在路邊的機車，沒有要恐嚇的意思云云。然查，右
    揭事實，業據告訴人乙○○於警訊、偵查及本院中指訴甚詳，陳稱：「．．．甲
    ○○每次開車經過我工作場所時就拉開車窗對我恐嚇說只要我出門就要將我以汽
    車撞死，甲○○於本（７）月二十七日十九時四十分許，駕ＺＣ─２７０號營小
    客車直接撞進我上述之工作場所騎樓地內，並撞倒機車六部，我因害怕甲○○傷
    害我們母子，所以我隨即將我工作場所大門（鐵捲門）關上並打電話向警方求救
    ．．．」（警卷第三頁背面）；偵查中亦供稱：「．．．他開車衝進我公司騎樓
    撞壞了客戶及我同事的機車，共有六部，我們趕快把鐵門拉下．．．他又倒車出
    去繞了幾圈後又再撞，大概撞了五、六次．．．」（偵查卷第二一頁背面），另
    證人即八十九年七月二十七日逮捕被告之警員曹介川於原審審理中證述：「我當
    天約晚上八點五分到達現場，到現場時沒有發現被告，有一排機車倒地，但沒有
    親眼見到被告撞機車，後來被告第三次經過，我們掏槍制止被告停車，將其帶回
    派出所製作筆錄。」等語（見原審九十年三月二十二日訊問筆錄），其證言核與
    告訴人之指述相符，又於台灣高雄地方法院八十九年度家護字第五四八號告訴人
    聲請對被告核發保護令一案中，告訴人之子邱俊傑到庭證稱：我爸爸曾打電話到
    家裡來罵，他曾說要開車來撞我媽媽，也曾到我家樓下管理室及奶奶家鬧過等語
    ，有八十九年度家護字第五四八號判決乙份附卷可稽，是被告多次出言恐嚇告訴
    人及駕車衝撞告訴人工作場所騎樓前停放之機車，犯罪事證明確，犯行已堪認定
    。至告訴人雖於原審中陳述被告未出言恐嚇云云，然告訴人於原審中亦明確陳稱
    ，其要原諒被告等語，且告訴人於本院中亦陳稱，在地院因被告遭羈押將近三個
    月，我婆婆求我，我才說對被告有利之語，如今我們一家已再團聚，共同生活等
    語，顯見告訴人在原審所述有利於被告於陳述，乃事後迴護被告之詞，自與事實
    不符，而非可採。又被告係撥電話向告訴人恐嚇，並非撥電話給告訴人之母洪林
    束，則證人即告訴人之母洪林束於原審中證稱，被告很少撥電話，沒有講到要收
    屍，也沒有打電話騷擾云云，亦不足作為被告有利之認定。
二、核被告甲○○所為，係犯刑法第三百零五條之恐嚇危害安全罪。其先後多次犯行
    時間緊接，所犯罪名相同，顯係基於概括犯意為之，應依連續犯之規定論以一罪
    。查被告曾因妨害自由罪，經法院判處有期徒刑六月確定，於八十八年七月二十
七日執行完畢，有本院被告全國前科表可按，其於執行完畢後五年內再犯本罪，
    應依累犯規定，加重其刑。
三、公訴意旨另以：被告甲○○與告訴人乙○○已離婚多年，二人間具有家庭暴力防
    治法第三條第一款所定之家庭成員關係，被告於民國八十九年七月十五日經臺灣
    高雄地方法院依家庭暴力防治法第十三條第二項第一、二、四款規定，以八十九
    年度家護字第五四八號核發民事通常保護令裁定，令其不得對告訴人實施身體或
    精神上不法侵害之行為，不得直接或間接對於乙○○為騷擾、通話之聯絡行為，
    應遠離告訴人工作場所即高雄市○○區○○路二九三號，有效期間為十月，詎被
    告經告訴人於電話中告知保護令已經核准及前述內容後，竟仍基於概括之犯意，
    違反上開保護令，自八十九年七月十五日起，每日打電話騷擾、恐嚇要撞死告訴
    人，叫告訴人之母洪林束幫忙收屍云云，嗣於同月二十七日晚上七時十分許，復
    駕駛車號ＺＣ—二七○號之營業小客車，在上述告訴人工作場所前徘徊十餘次並
    揚聲辱罵騷擾，並以車衝撞告訴人同事及客戶停放於上址騎樓內機車，致六部機
    車被其撞倒損壞（毀損部分未據告訴），因認被告另涉犯有家庭暴力防治法第五
    十條第一、二、四款之違反保護令罪嫌云云。訊據被告甲○○固坦承有於右揭時
    地撥電話予告訴人，及於八十九年七月二十七日，開車至前述告訴人工作場所撞
    倒機車之事實，惟堅決否認有何違反保護令或恐嚇之犯行，辯稱：伊未收到保護
    令，告訴人亦未於電話中告知，伊不知有保護令之事等語。經查，家庭暴力防治
    法第五十條之違反保護令罪，須以犯罪行為人主觀上有保護令之認識，即須知曉
    保護令之內容，始能成立犯罪，而經原審及本院調閱台灣高雄地方法院八十九年
    度家護字第五四八號民事通常保護令事件卷宗，被告並未於該事件審理中出庭陳
    述，且法院於八十九年七月十五日核發民事通常保護令後，雖依法送達予被告，
    惟因該址查無此人而被退回，是被告並收實際收到該民事保護令，且告訴人亦自
    承並未告知被告其已收受法院核發保護令，復經原審勘驗該捲錄音帶，告訴人確
    無提及其已收到保護令之事，故被告前述並未收到保護令，不知道保護令已經核
    發之辯解，尚可採信，而被告主觀上並不知道法院已核發保護令，則其並不知曉
    保護令之內容，即無從遵守保護令之規定，自無有違反家庭暴力防治法第五十條
    所規定之違反保護令罪責可言，被告此部份犯罪不能證明，因公訴人認被告此部
    份與前開有罪部分，有牽連犯裁判上一罪之關係，自毋庸另為無罪之諭知，附此
    說明。
四、原審疏未詳查，遽為被告甲○○無罪之諭知，尚有未合，公訴人上訴意旨，執此
    指摘原判決不當，為有理由，應由本院將原判決予以撤銷改判。爰審酌被告與告
    訴人原係夫妻，因故離異，被告希求重歸於好遭拒，情緒失控犯罪動機、目的，
    所為對告訴人所生危害，被告因本件犯行遭羈押將近三個月之教訓，如今被告與
    告訴人已和好如初，告訴人於原審及本院表示願原諒被告，及被告犯罪後之態度
    等一切情狀，爰從寬量處有期徒刑三月，並諭知易科罰金之折算標準。被告行為
    後，刑法第四十一條易科罰金之折算標準條件已放寬，依刑法第二條第一項前段
    規定，本件易科罰金之折算標準自應適用新法。
據上論結，應依刑事訴訟法第三百六十九條第一項前段、第三百六十四條、第二百九
十九條第一項前段，刑法第五十六條、第三百零五條、第四十七條、第四十一條第一
項、第二條第一項前段，罰金罰鍰提高標準條例第一條前段、第二條，判決如主文。
本案經檢察官董明正到庭執行職務。
中      華      民      國    九十    年      八      月      三        日
                              臺灣高等法院高雄分院刑事第八庭
                                  審判長法官  郭雅美
                                        法官  張盛喜
                                        法官  莊飛宗
右正本證明與原本無異。
不得上訴。
                                      書記官  張明賢
中    華    民    國      九十      年       八       月      六        日
附錄：本判決論罪科刑法條全文
刑法第三百零五條：以加害生命、身體、自由、名譽、財產之事，恐嚇他人，致生危
                  害於安全者，處二年以下有期徒刑、拘役或三百元以下罰金。
                                                                        Ｆ


司法院資訊處製作；財團法人民間司法改革基金會備份。
